【裁判字號】    99,上易,38
【裁判日期】    990602
【裁判案由】    竊盜
【裁判全文】
臺灣高等法院花蓮分院刑事判決          99年度上易字第38號
上  訴  人
即  被  告  甲○○
選任辯護人  林政雄律師
上列上訴人因竊盜案件，不服臺灣花蓮地方法院98年度易字第15
9號中華民國99年1月22日第一審判決（起訴案號：臺灣花蓮地方
法院檢察署97年度偵字第5155號），提起上訴，本院判決如下：
    主  文
原判決關於甲○○部分撤銷。
甲○○犯結夥竊盜罪，處有期徒刑捌月。緩刑貳年，並應於本案
判決確定後壹年內，向花蓮縣政府收入總存款戶（即花蓮縣政府
公庫）支付新臺幣貳拾萬元。
    事  實
一、甲○○為鞍順砂石場負責人，丙○○（俟原審通緝到案後另
    行審結）、陳進財（經原審判處有期徒刑6月確定）分別為
    甲○○所雇用之挖土機司機及砂石車司機，其等均明知花蓮
    縣萬榮鄉○○段第2228地號（即重測前為明利段1417-4地號
    ）、第2229地號之土地為國有，現由行政院原住民委員會管
    理，竟基於意圖為自己不法所有之犯意聯絡，於民國97年2
    月3日，由甲○○指示丙○○、陳進財擅自挖採、載運上開
    土地之砂石而竊取之，迨同年月4日中午12時許，為警據報
    到場查獲時，業已挖採深度達2至3米，面積計約0.593公頃
    ，並當場扣得挖土機及無號牌砂石車各1部。
二、案經花蓮縣警察局鳳林分局報請臺灣花蓮地方法院檢察署檢
    察官偵查起訴。
    理  由
一、上開犯罪事實，業據上訴人即被告甲○○於99年5月19日本
    院審理時坦白認罪，不再作無謂辯解，核與證人即原審同案
    被告丙○○於警詢時、證人即原審同案被告陳進財於警詢及
    原審審理時之供述相符（被告及其辯護人對上開2證人警詢
    證詞之證據能力已不爭執），並經證人即承辦員警陳進財（
    按與原審同案被告陳進財同名同姓）、郭清福於原審審理時
    到庭證述蒐證經過翔實。此外，復有花蓮縣政府營利事業登
    記證、現場測繪圖、固定污染源設置許可證及土地建物查詢
    資料、代保管單、花蓮縣萬榮鄉公所水土保持查報勘查紀錄
    表、現場測繪圖、行政院原住民族委員會98年6月17日原民
    地字第0980027032號函暨附件之鳳林地政事務所土地複丈成
    果圖各1紙、現場照片23張在卷足憑。又鞍順砂石場於系爭
    土地上未取得花蓮縣環保局核發之操作許可，依法不得操作
    或堆置砂石，設置乃屬違法；該砂石場復因未按系爭土地編
    定使用地類別使用，為花蓮縣政府以違反區域計畫法裁處罰
    鍰並命期限回復原狀，此亦有花蓮縣政府97年2月13日府地
    用字第09700212490號函、花蓮縣政府處理違反區域計畫法
    案件處分書各1份附卷可稽。被告之自白核與事實相符，應
    堪信實。綜上，被告既非系爭土地之所有權人，亦無合法挖
    採系爭土地之權源，竟違法挖採如事實欄所示地點、面積之
    砂石，其竊盜事證已臻明確，犯行堪予認定，應予依法論科
    。
二、核被告所為，係犯刑法第321條第1項第4款之結夥竊盜罪。
    其就上揭加重竊盜犯行，與丙○○、陳進財共3人間，有犯
    意聯絡及行為分擔，應論以共同正犯。原審因予論罪科刑，
    固非無見。惟被告已於本院審理時幡然坦承認罪，和盤托出
    實情，尚知錯誤，並節省司法資源之耗費，犯後態度顯有改
    善。原審未及審酌此情，尚有可議，被告上訴請求輕判，非
    無理由，自應由本院撤銷原判後，改處以較輕之刑度，以求
    罪刑相當。爰審酌被告並無前科，素行尚稱良好，雇工竊取
    砂石之行為，嚴重破壞國土生態環境，其犯罪之動機、目的
    、手段尚屬單純，並斟酌其盜採砂石之日數、面積及犯後已
    坦承認罪，尚知錯誤等一切情狀，量處如主文第2項所示之
    刑，以示懲儆。
三、末查被告未曾受有期徒刑以上刑之宣告，有臺灣高等法院被
    告前案紀錄表1紙在卷可稽，素行尚稱良好，已如前述；念
    及其喪夫需獨力扶養三子，目前在台北某市場打零工維生，
    經濟狀況不佳，犯後因砂石場牌照已遭撤銷，而不再從事砂
    石行業，且業經此科刑判決之教訓，當無再犯之虞，本院認
    對其所宣告之刑，以暫不執行為適當，爰依刑法第74條第1
    項第1款之規定，併予宣告緩刑2年，用啟自新。復參酌其犯
    罪態樣、盜採面積數量約有24卡車之譜，及所造成之損害程
    度，宣告被告應於判決確定後1年內向花蓮縣政府收入總存
    款戶（即花蓮縣政府公庫）支付新台幣20萬元，以彌前愆。
    又本件緩刑宣告既以被告向花蓮縣政府公庫支付相當金額為
    條件，如被告不依本判決支付，前揭緩刑宣告自得依刑法第
    75 條之1第1項第4款之規定撤銷；且上揭應支付之金額，並
    得作為民事強制執行名義，均附敘明。
據上論斷，應依刑事訴訟法第369條第1項前段、第364條、第299
條第1項前段，刑法第28條、第321條第1項第4款、第74條第1項
第1款、第2項第4款，判決如主文。
本案經檢察官乙○○到庭執行職務。
中    華    民    國    99    年    6     月    2    日
                  刑事庭審判長法  官 謝志揚
                              法  官 林慶煙
                              法  官 張健河
以上正本證明與原本無異。
本件不得上訴。
中    華    民    國    99    年    6     月    2     日
                              書記官 徐文彬
附錄本判決論罪之法律條文：
中華民國刑法第321條
犯竊盜罪而有左列情形之一者，處六月以上、五年以下有期徒刑
：
一、於夜間侵入住宅或有人居住之建築物、船艦或隱匿其內而犯
    之者。
二、毀越門扇、牆垣或其他安全設備而犯之者。
三、攜帶兇器而犯之者。
四、結夥三人以上而犯之者。
五、乘火災、水災或其他災害之際而犯之者。
六、在車站或埠頭而犯之者。
前項之未遂犯罰之。

司法院資訊處製作；財團法人民間司法改革基金會備份。
